【裁判字號】    99,台上,5096
【裁判日期】    990812
【裁判案由】    違反毒品危害防制條例
【裁判全文】
最高法院刑事判決            九十九年度台上字第五０九六號
上  訴  人  甲○○
上列上訴人因違反毒品危害防制條例案件，不服台灣高等法院中
華民國九十九年六月十四日第二審判決（九十九年度上訴字第一
九八九號，起訴案號：台灣板橋地方法院檢察署九十九年度毒偵
字第一０四二號），提起上訴，本院判決如下：
    主  文
上訴駁回。
    理  由
按刑事訴訟法第三百七十七條規定：上訴於第三審法院，非以判
決違背法令為理由，不得為之。是提起第三審上訴，應以原判決
違背法令為理由，係屬法定要件。且必須依據卷內資料為具體之
指摘，並足據以辨認原判決已具備違背法令之形式，始屬相當。
本件原判決係以依刑事訴訟法第三百五十條、第三百六十一條、
第三百六十二條、第三百六十七條規定，不服地方法院之第一審
判決而上訴者，須提出上訴書狀，並應敘述具體理由，此為上訴
必備之程式；其所提出之書狀未敘述上訴理由，或僅曾以言詞陳
述上訴理由者，均應於上訴期間屆滿後二十日內補提理由書於第
一審法院。第一審法院經形式審查，認逾期未補提上訴理由者，
應定期間先命補正；逾期未補正者，為上訴不合法律上之程式，
應以裁定駁回。倘已提出上訴理由，但所提非屬具體理由者，則
由第二審法院以上訴不合法律上之程式，判決駁回。而所謂具體
理由，必係依據卷內既有訴訟資料或提出新事證，指摘或表明第
一審判決有何採證認事、用法或量刑等足以影響判決本旨之不當
或違法，而構成應予撤銷之具體事由，始克當之（例如：依憑證
據法則具體指出所採證據何以不具證據能力，或依憑卷證資料，
明確指出所為證據證明力之判斷如何違背經驗、論理法則）；倘
僅泛言原判決認定事實錯誤、違背法令、量刑失之過重或輕縱，
而未依上揭意旨指出具體事由，或形式上雖已指出具體事由，然
該事由縱使屬實，亦不足以認為原判決有何不當或違法者，皆難
謂係具體理由。第一審判決以上訴人甲○○對本件施用第一級毒
品海洛因之犯行坦承不諱，而渠為警查獲後，經採尿送驗結果，
呈可待因及嗎啡陽性反應，有台灣尖端先進生技醫藥股份有限公
司所出具之濫用藥物檢驗報告、台北市政府警察局偵辦毒品案件
尿液檢體委驗單各一份在卷足稽，足證渠自白核與事實相符。再
上訴人前於民國八十九年間，因施用毒品案件，經裁定送勒戒處
所觀察、勒戒後，認有繼續施用毒品傾向，經裁定令入戒治處所
施以強制戒治，業於九十年六月十六日強制戒治執行完畢釋放，
並經台灣板橋地方法院檢察署檢察官為不起訴處分確定；復於上
開強制戒治執行完畢釋放後五年內之九十一年間，因施用毒品案
件，經裁定令入戒治處所施以強制戒治，嗣經第一審法院裁定停
止戒治並交付保護管束，而於九十一年十二月十三日停止其處分
出監，業於九十二年三月十七日保護管束期滿未經撤銷而強制戒
治執行完畢；同案並經檢察官提起公訴，經原審法院以九十一年
度上訴字第二五六一號判決判處有期徒刑八月確定等情，亦有台
灣高等法院被告前案紀錄表附卷可參。則上訴人於八十九年間初
犯施用毒品罪後，經觀察、勒戒及強制戒治執行完畢釋放後五年
內之九十一年間再犯施用毒品罪，已屬「五年內再犯」之情形，
而與毒品危害防制條例第二十條所定，「初犯」或「五年後再犯
」始得以觀察、勒戒之保安處遇替代刑罰之要件不符，自應依毒
品危害防制條例第二十三條第二項規定，依法追訴、處罰。核渠
所為，係犯毒品危害防制條例第十條第一項之施用第一級毒品罪
。其持有第一級毒品之低度行為，應為施用之高度行為所吸收，
不另論罪。另上訴人有如第一審判決事實欄所示之前案紀錄，於
九十八年五月二日執行完畢，有卷附台灣高等法院被告前案紀錄
表可按，其於有期徒刑執行完畢五年內，故意再犯本件有期徒刑
以上之罪，係為累犯。又上訴人係因另案詐欺罪，在台北市○○
區○○路一號前經警緝獲，乃嗣於警方未對其採尿前，主動坦承
曾在幾天前施用海洛因等情，業據證人即警員莊世昌證述甚詳，
因認上訴人符合自首要件，乃依刑法第六十二條前段規定減輕其
刑，並與上開累犯規定，依法先加後減之。經審酌上訴人曾因施
用毒品案件，經觀察、勒戒及強制戒治執行完畢釋放，並獲得不
起訴處分之寬典，猶不知悔改，再犯本件施用第一級毒品罪，顯
見其戒除毒癮之意志薄弱，但其施用毒品係自戕行為，對他人法
益尚無具體危害，及其品行、智識程度、生活狀況、犯罪之動機
、目的、手段、事後坦承犯行等一切情狀，酌情量處有期徒刑八
月。上訴人不服，提起第二審上訴，其理由略稱上訴人於警詢已
坦認犯行，且伊患有後天免疫不全症候群，懇請法院憐憫，以本
案情輕法重，為適當之量刑云云。然查上訴人坦認犯行，業經第
一審判決加以審酌，至於所陳患有後天免疫不全症候群乙節，係
屬如何妥適執行刑罰之問題，要與論罪科刑無關。況量刑輕重，
屬事實審法院得依職權自由裁量之事項，第一審法院量刑時，已
審酌刑法第五十七條各款所列情狀，及上訴人為累犯、自首等科
刑加重、減輕之事由，既未逾越法定範圍，又未濫用其職權，量
刑至為妥適。因認上訴人指摘第一審判決論罪科刑不當云云，係
屬無據，所提上訴理由，既未指摘第一審判決認事用法究有何不
當或違法之處，自非屬得上訴第二審之「具體理由」，其上訴不
合法律上程式，乃依刑事訴訟法第三百六十一條、第三百六十七
條規定，並不經言詞辯論，予以駁回。從形式上觀察，原判決上
開就上訴人之第二審上訴理由如何並非具體之論斷，要無違背法
令情形。上訴人不服第二審判決，提起上訴，其理由既未依憑卷
證，就原判決上開論斷說明，指出其究有如何違背法令情形。自
不足據以辨認原判決已具備違背法令之形式要件。依上開說明，
本件上訴顯屬違背法律上之程式，應予駁回。
據上論結，應依刑事訴訟法第三百九十五條前段，判決如主文。
中    華    民    國  九十九  年    八    月   十二   日
                      最高法院刑事第十二庭
                          審判長法官  黃  一  鑫
                                法官  張  春  福
                                法官  李  錦  樑
                                法官  陳  國  文
                                法官  黃  梅  月
本件正本證明與原本無異
                                      書  記  官
中    華    民    國  九十九  年    八    月   十九   日
                                                      Q

司法院資訊處製作；財團法人民間司法改革基金會備份。
